【裁判字號】    89,上易,47
【裁判日期】    890815
【裁判案由】    執行異議
【裁判全文】
臺灣高等法院臺中分院民事判決  八十九年度上易字第四十七號
      上  訴  人  甲○○
      被上訴人    乙○○
右當事人間執行異議事件，上訴人對於中華民國八十八年十二月六日臺灣臺中地方法
院八十八年訴字第一六五七號第一審判決提起上訴，本院判決如左：
      主      文
原判決廢棄。
台灣台中地方法院八十八年度執四字第九九六五號執行命令應予撤銷。
第一、二審訴訟費用由被上訴人負擔。
      事      實
      事實及理由
一、(甲)上訴人聲明：求為判決：(一)原判決廢棄。(二)台灣台中地方法院八十八年度執四
    字第九九六五號執行命令應予撤銷。(三)第一、二審訴訟費用由被上訴人負擔。
    (乙)被上訴人聲明：(一)上訴駁回。(二)第一、二審訴訟費用由上訴人負擔。
二、上訴人起訴主張：上訴人於民國（下同）八十四年八月二十日簽發系爭票號一一
    九七０七號、面額新台幣（下同）九十萬元之本票（以下稱系爭本票）一紙，交
    付訴外人即被上訴人之夫汪家安，然系爭本票上之票款業經上訴人分期付款清償
    完畢，詎汪家安竟於八十五年三月間執該本票聲請裁定准予強制執行，被上訴人
    復於八十八年四月間向原審聲請強制執行，經原審法院執行處於八十八年五月十
    七日以八十八年度執四字第九九六五號發執行命令，扣押上訴人於第三人中華電
    線電纜股份有限公司台中分公司每月三分之一薪津（包括薪俸、各種津貼、補助
    費、獎金等在內）。惟上訴人既已分期清償票款完畢，則於該本票裁定之執行名
    義成立後，即有消滅債權人請求之事由發生，為此依強制執行法第十四條第二項
    ，求為撤銷前開執行命令之判決。
三、被上訴人則以上訴人所簽立之系爭本票予汪家安，原應按本票背面所定清償日分
    期給付，惟上訴人遲未還款，僅於八十五年初還款五萬元及十萬元，八十五年十
    二月至八十六年九月間、八十七年一月至十月間，每月還款一萬元，總計還款三
    十五萬元，尚欠五十五萬元未還；上訴人雖稱已清償完畢，惟所提出之還款收據
    ，於八十五年三月汪家安向本院聲請本票裁定，及伊在八十七年間向法院聲請強
    制執行，均未曾見上訴人提示，至今始行提示，其真正有存疑，且汪家安生前曾
    於八十六年初的筆記本上明白記載上訴人有還款十五萬元及二萬元，另於八十六
    年十月七日過世前幾天亦於日記本上記載「甲○○有大條錢，還我才有錢」，益
    證上訴人所提收據為不實在等語，資為抗辯。
四、按強制執行程序之當事人，須有當事人能力，有關於執行當事人能力，強制執行
    法並未規定，依強制執行法第四十四條規定準用民事訴訟法之規定，即有當事人
    能力者，始有執行當事人能力（最高法院八十五台抗字第一二二九號裁定參照）
    。查本件被上訴人持原法院所核發之八十七年執四字第二六二○號債權憑證為執
    行名義，於八十八年四月廿八日聲請就債務人即上訴人於第三人中華電線電纜股
    份有限公司台中分公司每月薪資為強制執行，惟被上訴人所持原法院所核發之八
    十七年度執四字第二六二○號債權憑證，係被上訴人之配偶汪家安生前以原法院
    八十五年十月廿六日八十五年執四字第一四五八七號債權憑證所換發，嗣汪家安
    於八十六年十月七日死亡，被上訴人以其為汪家安之繼承人，持上開八十五年執
    四字第一四五八七號債權憑證聲請原法院為強制執行，經原法院命補正汪家安之
    繼承人，被上訴人陳報汪家安另有一名繼承人即汪某長女汪采萱，經補正後，強
    制執行無效果，而核發本件八十七年執四字第二六二○號債權憑證，此經本院調
    取原法院八十五年度票字第五五七三號、八十七年度執字第二六二○號、八十八
    年度執字第九九六五號等卷宗核閱無訛，是原始執行名義之債權人汪家安既已死
    亡，其繼承人除被上訴人外，尚另有一名繼承人即汪某長女汪采萱，則本件執行
    當事人自應由汪家安之全體繼承人為之，始為適法，惟被上訴人僅由其自己一人
    聲請強制執行，於法即屬有違（同上開裁定參照），自不能准許；原法院執行處
    予以強制執行，尚有未洽，雖上訴人未以此抗辯，然當事人屬於法院應依職權調
    查事項，本院仍須審酌；是原判決為上訴人敗訴之判決，於法尚有未洽，自屬不
    能維持。上訴論旨指摘原判決不當，求為廢棄改判，非無理由，爰判決如主文所
    示。
五、因本案事證已臻明確，兩造其餘主張陳述及所提之證據，均毋庸再予審酌，附此
    敘明。
據上論結：本件上訴為有理由，依民事訴訟法第四百五十條、第七十八條、第四百六
十三條判決如主文。
中      華      民      國    八十九    年      八      月      十五    日
~B1民事第一庭審判長法  官  楚汝聰
~B2                法  官  邱森樟
~B3                法  官  鄭金龍
右為正本係照原本作成。
不得上訴。
~B                書記官  林明冬
中      華      民      國    八十九    年      八      月      十七    日
                                                                        Ｈ


司法院資訊處製作；財團法人民間司法改革基金會備份。
